【裁判字號】    92,簡上,51
【裁判日期】    920530
【裁判案由】    給付票款
【裁判全文】
臺灣臺中地方法院民事判決                          九十二年度簡上字第五一號
    上  訴  人  甲○○
    被上訴人    乙○○
右當事人間請求給付票款事件，上訴人對於中華民國九十一年十二月十七日本院沙鹿
簡易庭九十一年度沙簡字第七九三號第一審判決提起上訴，本院判決如左：
    主      文
原判決廢棄。
被上訴人第一審之訴駁回。
第一、二審訴訟費用由被上訴人負擔。
    事實及理由
一、被上訴人主張：伊執有上訴人所簽發、付款人為台中市第二信用合作社東南分社
    、支票號碼ＥＮ0000000號、面額新台幣（下同）十五萬四千元之支票一
    張，票載發票日為民國九十年十月三十日一張，詎其於九十一年十月三十一日提
    示後竟遭退票。雖最高法院於九十一年九月三十日公告廢止五十三年臺上字第一
    ○八○號判例，惟須公告廢止一個月後始不再適用該判例，即自九十一年十月三
    十一日起，票據法第二十二條第一項所定對支票發票人行使票據上權利之一年時
    效期間之起算，始不再適用五十三年臺上字第一○八○號判例。被上訴人提示系
    爭支票日期為九十一年十月三十日，仍在上開判例公告廢止一個月內，故仍應適
    用該判例時效期間應自發票日翌日起算之意旨，因而被上訴人於九十一年十月三
    十日始提示系爭支票請求給付票款，仍未逾發票日翌日起算一年之時效期間，爰
    本於票據關係請求上訴人給付票款十五萬四千元，並聲明駁回上訴。
二、上訴人主張：按票據上之權利，對支票發票人自發票日起算，一年間不行使，因
    時效而消滅，票據法第二十二條第一項定有明文，被上訴人遲至九十一年十月三
    十日始提示系爭支票請求給付票款，已逾票據法第二十二條第一項所定對支票發
    票人行使票據上權利之一年時效期間，依法上訴人得拒絕給付，並聲明原判決廢
    棄，被上訴人第一審之訴駁回。
三、兩造不爭之事實：被上訴人主張其持有上訴人所簽發、付款人為台中市第二信用
    合作社東南分社、支票號碼ＥＮ0000000號、發票日九十年十月三十日、
    面額十五萬四千元之支票乙紙，經於九十一年十月三十日提示請求付款遭退票之
    事實，為上訴人所不爭執，且有被上訴人提出之系爭支票暨退票理由單各乙紙附
    卷可稽，堪信為真實。
四、按票據上之權利，對支票發票人自發票日起算，一年間不行使，因時效而消滅，
    票據法第二十二條第一項定有明文；票據法對於時效期間之計算無特別規定，自
    應適用民法規定，又期間不以星期、月或年之始日起算者，以最後之星期、月或
    年與起算日相當日之前一日，為期間之末日，民法第一百二十一條第二項前段定
    有明文。經查，系爭支票之發票日為九十年十月三十日，被上訴人對上訴人行使
    票據上權利之時效，自發票日九十年十月三十日起算一年，揆諸前揭規定，應至
    九十一年十月二十九日屆滿，本件被上訴人遲至九十一年十月三十日始提示系爭
    支票請求給付票款，已逾對上訴人行使票據上權利之一年時效期間，上訴人自得
    拒絕給付。最高法院五十三年臺上字第一○八○號判例要旨，雖為票據法對於如
    何計算期間之方法別無規定，仍應適用民法第一百十九條、第一百二十條第二項
    不算入始日之規定，惟最高法院於九十一年九月三日九十一年度第十次民事庭會
    議，認為票據法對於期間之起算，始日是否算入，已有明文規定，故決議廢止前
    揭五十三年臺上字第一○八○號判例，則關於支票執票人追索權之時效起算日，
    應即適用票據法之規定，以發票日起算，無待於該民事庭會議決議之公告或一定
    期間之經過。被上訴人以其於九十一年十月三十日提示時，仍適用前開判例，其
    提示依始日不算入之方式計算仍係於一年內提示，並未罹於時效云云，自無屬據
    ，上訴人抗辯被上訴人之系爭支票票款請求權已罹於時效，當屬可採。從而，被
    上訴人請求上訴人給付系爭支票票款十五萬四千元及利息，即無理由，不應准許
    。原審為被上訴人勝訴之判決，並依職權為假執行之宣告，自有未洽。上訴意旨
    指摘原判決不當，求予廢棄改判，為有理由，自應由本院予以廢棄改判，如主文
    第二項所示。
五、本件判決之結果已臻明確，兩造其餘主張抗辯暨攻擊防禦方法，經審酌均於判決
    結果無影響，爰不一一論述，附此敘明。
六、據上論結，本件上訴為有理由，依民事訴訟法第四百三十六條之一第三項、第四
    百五十條、第七十八條，判決如主文。
中      華      民      國    九十二    年      五      月    三十      日
                            臺灣臺中地方法院民事第一庭
~B審判長法官  林清鈞
~B法      官  呂麗玉
~B法      官  陳宗賢
右為正本係照原本作成
不得上訴。
中      華      民      國    九十二    年      五      月    三十      日
~B法院書記官


司法院資訊處製作；財團法人民間司法改革基金會備份。
